【裁判字號】    92,上訴,2052
【裁判日期】    920813
【裁判案由】    毒品危害防制條例
【裁判全文】
臺灣高等法院刑事判決                          九十二年度上訴字第二○五二號
    上  訴  人  臺灣臺北地方法院檢察署檢察官
    被      告  甲○○
右上訴人因被告違反毒品危害防制條例案件，不服臺灣臺北地方法院，九十二年度訴
字第六五九號，中華民國九十二年五月三十日第一審判決（起訴案號：臺灣臺北地方
法院檢察署九十二年度毒偵字第一０七號）提起上訴，本院判決如左：
    主  文
原判決撤銷。
甲○○連續施用第一級毒品，累犯，處有期徒刑陸月，如易科罰金，以參佰元折算壹
日。
扣案海洛因壹小包（淨重零點零陸公克），沒收銷燬之。
    事  實
一、甲○○曾因違反肅清煙毒條例、麻醉藥品管理條例等案件，經原審法院於民國（
    下同）八十五年九月十七日以八十五年度訴字第一三五號分別判處有期徒刑三年
    、三月，應執行有期徒刑三年二月，嗣經本院於八十六年一月三十日以八十五年
    度上訴字第五七一七號駁回上訴確定，原應於八十九年五月二十日執行完畢，因
    縮短刑期提前於八十七年八月二十八日假釋出監並交付保護管束，後經撤銷假釋
    執行殘刑，甫於九十一年三月三十日執行完畢；另曾因施用毒品案件，經原審法
    院於八十九年一月二十一日以八十九年度毒聲字第二０四號裁定令入戒治處所施
    以強制戒治，原應於九十年一月十四日戒治期滿，提前於八十九年八月一日停止
    戒治付保護管束，嗣由臺灣臺北地方法院檢察署檢察官於九十年二月十五日，以
    九十年度戒毒偵字第三０號為不起訴處分確定。詎甲○○仍未戒除毒癮，基於施
    用第一級毒品海洛因之概括犯意，先於九十一年十月十八日零時許採尿前回溯二
    十六小時內某時，在不詳處所，以注射針筒打入手臂之方式，施用第一級毒品海
    洛因一次，嗣因甲○○於九十一年十月五日至同月十五日之期間，自行前往台北
    縣新莊市益民醫院欲勒戒毒癮，為警於同年月十八日進行採尿檢驗而查獲上情。
    甲○○供承上開施用毒品之來源係其購自綽號「義芳」之男子林其峰，為協助警
    方查緝，乃先於同年月十六日下午一時許撥打林其峰之行動電話，佯稱欲以新台
    幣（下同）七千五百元購買海洛因，林其峰即委請林修銓持海洛因至台北市○○
    區○○路一０六巷旁與甲○○交易，甲○○於取得林其峰之信任後，復於同年月
    十七日下午三時許撥打林其峰之行動電話，佯稱欲以四千元購買海洛因，林其峰
    不疑有他，再次委由林修銓持海洛因至同一地點與甲○○進行交易，為埋伏員警
    當場查獲，並由林修銓帶同警方前往台北市○○區○○路一０六巷九弄二七號查
    獲林其峰，並扣得其所有第一級毒品海洛因五包（淨重共六公克）、分裝工具、
    行動電話、電子磅秤、注射針筒、分裝袋等物。復於九十一年十二月十三日下午
    二時採尿時回溯二十六小時內某時，在不詳地點，以注射針筒打入手臂之方式，
    施用第一級毒品海洛因一次，嗣經警於九十一年十二月十三日下午一時三十分許
    ，在台北市○○區○○路一段三八四號前，因其持有第一級毒品海洛因一包為警
    查獲，並扣得第一級毒品海洛因一包（淨重共○．○六公克）。
二、案經臺北市政府警察局信義分局報告臺灣士林地方法院檢察署呈請臺灣高等法院
    檢察署令轉臺灣臺北地方法院檢察署檢察官偵查起訴及同檢察署移送併案審理（
    移送併案案號：九十二年度毒偵字第一一八五號）。
    理  由
一、右揭事實，業據被告甲○○於原審及本院均坦承不諱（原審卷第二十六頁至第二
    十八頁，本院九十二年七月十一日訊問筆錄），而被告於九十一年十月十八日零
    時許所採集之尿液經先後送往台北市立療養院以酵素免疫分析法、薄層層析法及
    台灣尖端先進生技醫藥股份有限公司（下稱台灣生技醫藥公司）濫用藥物檢驗中
    心以氣相層析質譜儀分析法進行鑑定結果，均呈嗎啡陽性反應（海洛因之人體代
    謝物），有台北市立療養院九十一年十月二十二日煙毒尿液檢驗報告書、台灣生
    技醫藥公司九十一年十一月十八日濫用藥物檢驗報告各一份在卷足憑（毒偵字第
    一三三四號第十頁至第十一頁），而被告於九十一年十二月十三日下午二時為警
    查獲時所親自採取、封緘之尿液，經台北市立療養院以酵素免疫分析法、薄層層
    析法及台灣明生生物科技股份有限公司（下稱台灣明生生物科技公司）行政院衛
    生署認可濫用藥物檢驗實驗室第○○六號以氣相層析質譜儀分析法進行鑑定結果
    ，均呈嗎啡陽性反應，有台北市立療養院二○○二年十二月十九日煙毒尿液檢驗
    報告書、台灣明生生物科技公司二○○三年四月二時一日濫用藥物陽性檢體檢驗
    報告各一份在卷足憑（核退字第四一二二號卷第十五頁、毒偵字第一一八五號卷
    第四頁），此外九十一年十二月十三日查獲之白色粉末乙包（淨重○．○六公克
    ），經鑑驗認係第一級毒品海洛因，有法務部調查局九十二年一月二日調科壹字
    第○二○○○五六九八號鑑定通知書在卷可稽（核退字第四一二二號卷第十二頁
    ），足證被告之自白與事實相符，應堪採信。而被告前因施用毒品案件，經原審
    法院以八十九年度毒聲字第二０四號裁定令入戒治處所施以強制戒治，原應於九
    十年一月十四日戒治期滿，提前於八十九年八月一日停止戒治付保護管束，嗣由
    臺灣臺北地方法院檢察署檢察官於九十年二月十五日以九十年度戒毒偵字第三０
    號為不起訴處分確定等情，有本院被告全國前案紀錄表及臺灣臺北地方法院檢察
    署檢察官前揭不起訴處分書各一份在卷可查。縱上所述，被告確有為上揭連續施
    用海洛因之行為，本件事證明確，被告犯行堪以認定，應依法論科。
二、按海洛因為毒品危害防制條例第二條第二項第一款所定之第一級毒品；施用海洛
    因之行為，應依該條例第十條第一項施用第一級毒品罪論處。又犯同條例第十條
    施用各級毒品之罪者，檢察官應先將被告送勒戒處所觀察、勒戒，經觀察、勒戒
    後，無繼續施用毒品傾向者，應由檢察官為不起訴之處分；經不起訴之處分後，
    五年內再犯施用毒品之罪，經觀察、勒戒後，認有繼續施用毒品之傾向或三犯以
    上者，不適用前開規定，但應由檢察官聲請法院裁定先令入戒治處所施以強制戒
    治，毒品危害防制條例第二十條第一項、第二項、第三項分別定有明文。次按依
    同條例第二十條第二項強制戒治期滿，應由檢察官為不起訴之處分。依前項規定
    為不起訴之處分後，五年內再犯第十條之罪者，不適用前項之規定。但應由檢察
    官聲請法院先令入戒治處所施以強制戒治。三犯以上者，亦同，同條例第二十三
    條亦有明文。是行為人前倘已因施用毒品案件經強制戒治，經檢察官依前揭規定
    為不起訴處分後，五年內再犯同條例第十條之罪者，即不適用同條例第二十條第
    一、二項之規定，應由檢察官聲請法院裁定令入戒治處所施以強制戒治，並將其
    施用毒品之犯行另行提起公訴。查被告前因施用毒品案件，經原審法院以八十九
    年度毒聲字第二０四號裁定令入戒治處所施以強制戒治，原應於九十年一月十四
    日戒治期滿，提前於八十九年八月一日停止戒治付保護管束，嗣由臺灣臺北地方
    法院檢察署檢察官於九十年二月十五日以九十年度戒毒偵字第三０號為不起訴處
    分確定，復於五年內施用第一級毒品海洛因，核其前開所為，係犯毒品危害防制
    條例第十條第一項施用第一級毒品罪。被告持有海洛因之低度行為為其施用海洛
    因之高度行為所吸收，不另論罪。其先後二次施用毒品之犯行，時間緊接，方法
    無殊，觸犯構成要件相同之罪名，顯係基於概括犯意而為之，應依連續犯之規定
    論以一罪。查被告曾因違反肅清煙毒條例、麻醉藥品管理條例等案件，經原審法
    院於八十五年九月十七日以八十五年度訴字第一三五號分別判處有期徒刑三年、
    三月，應執行有期徒刑三年二月，嗣經本院於八十六年一月三十日以八十五年度
    上訴字第五七一七號駁回上訴確定，原應於八十九年五月二十日執行完畢，因縮
    短刑期提前於八十七年八月二十八日假釋出監付保護管束，後經撤銷假釋執行殘
    刑，甫於九十一年三月三十日執行完畢等情，有本院被告全國前案紀錄表一份附
    卷可查，其於受有期徒刑之執行完畢後五年內再犯本件有期徒刑以上之罪，為累
    犯，應依刑法第四十七條規定加重其刑。又被告供出所施用毒品海洛因之來源，
    並協助警方破獲綽號「義芳」之男子林其峰、林修銓二人販賣毒品之犯行，且扣
    得該二人所販賣之毒品，有台灣士林地方法院檢察署九十一年度毒偵字第一三三
    四號偵查卷宗內所附警訊筆錄、搜索扣押筆錄及扣押物品目錄表、查獲現場照片
    五幀等可資憑佐，爰依毒品危害防制條例第十七條規定減輕其刑，並就其上開刑
    之加重、減輕之情形，依刑法第七十一條第一項規定先加後減。檢察官移送併案
    即被告有於九十一年十二月十三日下午二時採尿時回溯二十六小時內某時，在不
    詳地點施打第一級毒品海洛因一次（台灣台北地方法院檢察署九十二年度毒偵字
    第一一八五號），雖未經起訴，惟與公訴人起訴部分有連續犯裁判上一罪之關係
    ，為起訴效力所及，應併予審理。
三、原審予以論罪科刑，固非無見，(一)惟按被告之自白，不得作為有罪判決之唯一證
    據，仍應調查其他必要之證據，以察其是否與事實相符，此為刑事訴訟法第一百
    五十六條第二項所明文規定，查被告雖於警訊、偵查及原審均坦承其於九十一年
    十月五日有施用海洛因之行為等語（毒偵字第一三三四號卷第二十八頁、核退字
    第一二一○號卷第七頁、原審卷第二十七頁），惟除被告之自白外，並無其他證
    據足以佐證被告之犯罪行為，且被告於九十一年十月八日所採尿液，經送台北市
    立療養院檢驗結果未檢測出嗎啡反應，此有台北市立療養院九十一年十月二十二
    日煙毒尿液檢驗報告書（毒偵字第一○七號卷第十頁），足見被告此部分施用海
    洛因之犯行，尚屬無法證明，原審將此部分論以連續犯並加重其刑（詳如後述）
    ，顯有違誤。(二)又被告尚有於九十一年十二月十三日下午二時採尿時回溯二十六
    小時內某時，在不詳地點施打第一級毒品海洛因一次，而有連續施用第一級毒品
    海洛因之行為，原審未及審酌，亦有未洽，公訴人執此提起上訴，為有理由，應
    由本院將原審判決撤銷並予以改判。爰審酌被告前於戒治處所執行強制戒治後，
    猶不知遠離毒品、自新向上，竟又再度施用第一級毒品海洛因，足見其戒毒之意
    志力不堅，惟被告就其犯行坦承不諱，犯後態度尚可，且於為警查獲後提供毒品
    來源供警查緝，得以循線破獲林其峰、林修銓二人販賣毒品之非法行為，避免該
    二人所持有之毒品流入市面繼續戕害他人身心，顯見已有悛悔之意，另參酌其施
    用毒品之次數、生活狀況、品行、智識程度等一切情狀，量處如主文第二項所示
    之刑，並諭知易科罰金之折算標準，以示懲儆。至扣案之海洛因一小包（淨重○
    ．○六公克），係查獲之毒品，為違禁物，不問屬於犯人與否，應依毒品危害防
    制條例第十八條第一項前段之規定宣告沒收銷燬之。至於員警在台北市○○區○
    ○路一０六巷九弄二七號所查獲之第一級毒品海洛因五包（淨重共六公克）、分
    裝工具、行動電話、電子磅秤、注射針筒、分裝袋等物，既係林其峰所有，並於
    林其峰所犯毒品危害防制條例案件扣案，本院就上開扣案物品，爰不併為沒收銷
    燬之諭知，附此敘明。
四、公訴意旨另以被告尚有於九十一年十月五日某時，在其位於臺北市○○區○○路
    一八０巷六六弄十四號三樓之住處，以注射針筒打入手臂之方式，施用第一級毒
    品海洛因一次，認被告於上述期間亦同時涉犯毒品危害防制條例第十條第一項之
    施用第一級毒品罪嫌等情。經查公訴意旨認被告於上述期間涉犯施用第一級毒品
    罪嫌，不外以被告於警訊、偵查中之自白以為論據，惟按被告之自白，不得作為
    有罪判決之唯一證據，仍應調查其他必要之證據，以察其是否與事實相符，刑事
    訴訟法第一百五十六條第二項定有明文。經查被告雖於警訊、偵查及原審均坦承
    其於九十一年十月五日有施用海洛因之行為等語（毒偵字第一三三四號卷第二十
    八頁、核退字第一二一○號卷第七頁、原審卷第二十七頁），惟除被告之自白外
    ，並無其他證據足以佐證被告之犯罪行為，而被告於九十一年十月八日所採尿液
    ，經送台北市立療養院檢驗結果未檢測出嗎啡反應，此有台北市立療養院九十一
    年十月二十二日煙毒尿液檢驗報告書（毒偵字第一○七號卷第十頁），此外復查
    無其他積極證據，足認被告於九十一年十月五日確有施用第一級毒品之情事，不
    能證明被告此部分之犯行，惟公訴意旨認此部分犯行與右揭有罪部分之犯行，有
    連續犯裁判上一罪之關係，爰不另為無罪之諭知，併此敘明。
五、被告經合法傳喚無正當理由不到，爰不待其陳述逕行判決。
據上論斷，應依刑事訴訟法第三百六十九條第一項前段、第三百六十四條、第三百七
十一條、第二百九十九條第一項前段，毒品危害防制條例第十條第一項、第十七條、
第十八條第一項前段，刑法第十一條、第五十六條、第四十七條、第四十一條第一項
前段，罰金罰鍰提高標準條例第二條，判決如主文。
本案經檢察官吳慎志到庭執行職務。
中      華      民      國    九十二    年     八      月      十三     日
                              臺灣高等法院刑事第十九庭
                                  審判長法  官  許  國  宏
                                        法  官  林  勤  純
                                        法  官  洪  光  燦
右正本證明與原本無異。
如不服本判決，應於收受送達後十日內向本院提出上訴書狀，其未敘述上訴之理由者
並得於提起上訴後十日內向本院補提理由書（均須按他造當事人之人數附繕本）。
                                        書記官  陳  玉  嬋
中      華      民      國    九十二    年      八      月     十四     日


司法院資訊處製作；財團法人民間司法改革基金會備份。
